臺灣高等法院臺中分院刑事裁定　
110年度聲字第2131號
聲  請  人  臺灣高等檢察署臺中檢察分署檢察官     
受  刑  人  梅庭毅



上列聲請人因受刑人違反公司法等案件，數罪併罰有二裁判以上
，聲請定其應執行之刑及易科罰金之折算標準（聲請案號：110
年度執聲字第1012號），本院裁定如下：
    主  文
梅庭毅所犯如附表所示各罪所處之刑，應執行有期徒刑壹年肆月
，如易科罰金，以銀元參佰元即新臺幣玖佰元折算壹日。 
    理  由
一、聲請意旨略以：受刑人梅庭毅因違反公司法等數罪，先後經
    判決確定如附表所示，應依刑法第53條、第51條第5款規定
    ，定其應執行之刑，及依刑法第41條第1項、第8項規定，諭
    知易科罰金之折算標準，爰依刑事訴訟法第477條第1項聲請
    裁定等語。
二、按數罪併罰，有二裁判以上者，依第51條之規定，定其應執
    行之刑，刑法第53條定有明文。又刑法第2條第1項規定，行
    為後法律有變更者，適用行為時之法律，但行為後之法律有
    利於行為人者，適用最有利於行為人之法律。刑法有關數罪
    併罰及易科罰金之規定，於民國94年2月2日修正公布，並自
    95年7月1日起施行。依刑法第51條定應執行刑時，裁判確定
    前犯數罪，其中一罪在新法施行前者，亦同(即亦應為新舊
    法比較)，最高法院95年度第8次刑事庭會議決議可資參照。
    查受刑人本件所犯數罪，其中附表編號1所示之罪係於95年7
    月1日刑法修正施行前犯之，附表編號2、3、4所示之罪則均
    在95年7月1日刑法修正施行後所為，故於定附表各罪之應執
    行刑時，自應分別比較新舊法如下：
(一)修正前刑法第51條第5款規定「宣告多數有期徒刑者，各於
    刑中之最長期以上，各刑合併之刑期以下，定其刑期。但不
    得逾20年」，修正後則規定「宣告多數有期徒刑者，於各刑
    中之最長期以上，各刑合併之刑期以下，定其刑期。但不得
    逾30年」，經比較新舊法結果，以修正前規定應執行刑之上
    限為20年，較有利於受刑人，自應適用95年7月1日修正前刑
    法第51條第5款，定其應執行之刑。
(二)修正前刑法第41條第1項前段規定「犯最重本刑為5年以下有
    期徒刑以下之刑之罪，而受6個月以下有期徒刑或拘役之宣
    告，因身體、教育、職業、家庭之關係或其他正當事由，執
    行顯有困難者，得以1元以上3元以下折算1日，易科罰金。
    」適用廢止前罰金罰鍰提高標準條例第2條前段規定「就其
    原定數額提高為100倍折算1日」之結果，應以銀元1百元以
    上3百元以下折算1日，再依現行法規所定貨幣單位折算新臺
    幣條例第2條規定折算為新臺幣，應以新臺幣3百元以上9百
    元以下折算1日，修正後則規定「犯最重本刑為5年以下有期
    徒刑以下之刑之罪，而受6個月以下有期徒刑或拘役之宣告
    者，得以新臺幣1千元、2千元或3千元折算1日，易科罰金。
    」經比較新舊法結果，以修正前規定易科罰金之折算標準為
    銀元1百元以上3百元以下折算1日，較有利於受刑人，自應
    適用95年7月1日修正前刑法第41條第1項前段、廢止前罰金
    罰鍰提高標準條例第2條規定，定其易科罰金之折算標準。
(三)司法院釋字第662號解釋：「中華民國94年2月2日修正公布
    之現行刑法第41條第2項，關於數罪併罰，數宣告刑均得易
    科罰金，而定應執行刑之刑逾6個月者，排除適用同條第1項
    得易科罰金之規定部分，與憲法第23條規定有違，並與本院
    釋字第366號解釋意旨不符，應自本解釋公布之日起失其效
    力」。故對於數罪併罰，數宣告刑均得易科罰金，而定應執
    行之刑超過6個月之案件，依司法院釋字第366號、第662號
    解釋意旨，仍得易科罰金。嗣於98年12月30日修正公布之刑
    法第41條第8項即明確規定「第1項至第4項及第7項之規定，
    於數罪併罰之數罪均得易科罰金或易服社會勞動，其應執行
    之刑逾6月者，亦適用之」。
(四)數罪併罰，有二裁判以上，部分裁判之易科罰金標準係依舊
    法諭知，另部分裁判則依新法諭知，合併定刑後之易科罰金
    標準，依刑法第2條第1項規定意旨，應以最有利於受刑人之
    標準折算(最高法院98年度台非字第18號判決意旨參照)。本
    件附表編號1所示之罪之易科罰金折算標準係依修正前舊法
    諭知，附表編號2、3、4所示之罪之易科罰金折算標準則依
    修正後新法諭知，合併定刑後之易科罰金標準，經比較結果
    ，自以修正前規定最有利於受刑人，即應適用95年7月1日修
    正前刑法第41條第1項前段、廢止前罰金罰鍰提高標準條例
    第2條規定，諭知易科罰金之折算標準。
三、數罪併罰之定應執行之刑，係出於刑罰經濟與責罰相當之考
    量，並非予以犯罪行為人或受刑人不當之利益，為一種特別
    的量刑過程，相較於刑法第57條所定科刑時應審酌之事項係
    對一般犯罪行為之裁量，為定應執行刑之宣告，乃對犯罪行
    為人本身及所犯各罪之總檢視，除應考量行為人所犯數罪反
    應出之人格特性，並應權衡審酌行為人之責任與整體刑法目
    的及相關刑事政策，在量刑權之法律拘束性原則下，依刑法
    第51條第5款之規定，採限制加重原則，以宣告各刑中之最
    長期為下限，各刑合併之刑期為上限，但最長不得逾30年（
    本院按：本件為20年），資為量刑自由裁量權之外部性界限
    ，並應受法秩序理念規範之比例原則、平等原則、責罰相當
    原則、重複評價禁止原則等自由裁量權之內部抽象價值要求
    界限之支配，以使輕重得宜，罰當其責，俾符合法律授與裁
    量權之目的，以區別數罪併罰與單純數罪之不同，兼顧刑罰
    衡平原則（最高法院100年度台抗字第440號裁定意旨參照）
    。再執行刑之酌定，審酌各罪間之關係時，宜綜合考量數罪
    侵害法益之異同、對侵害法益之加重效應及時間、空間之密
    接程度，各罪間之獨立程度較高者，法院宜酌定較高之執行
    刑，但仍宜注意維持輕重罪間刑罰體系之平衡。行為人所犯
    數罪係侵害不可替代性或不可回復性之個人法益者，宜酌定
    較高之執行刑。107年8月7日司法院院台廳刑一字第1070021
    860號函訂定並自即日生效之「刑事案件量刑及定執行刑參
    考要點」第24、25點規定可供參考。
四、經查，受刑人犯如附表所示之罪，各處如附表所示之刑，均
    經分別確定在案，有各該案件判決書及臺灣高等法院被告前
    案紀錄表附卷可按。茲檢察官聲請定其應執行之刑，併諭知
    易科罰金之折算標準，本院審核後認檢察官之聲請為正當，
    應予准許。爰審酌受刑人所犯如附表所示各罪，犯罪態樣分
    別為違反商業會計法第71條第1款之填製不實罪（附表編號1
    ）、違反公司法之未實際繳納股款而以申請文件表明收足罪
    （附表編號2）、詐欺取財罪（附表編號3、4），均非侵害
    不可代替或不可回復性之個人法益，且其中附表編號3、4所
    侵害法益種類、犯罪手段、情節類似，均利用不同公司名義
    詐取採購款或增資款之犯罪，犯罪時間接近，彼此之關連性
    較高，附表編號1之犯罪時間相隔較為久遠，責任非難重複
    程度相對較低，並考量各罪之法律目的、犯罪性質上之差異
    及刑罰對策上之不同、受刑人違反之嚴重程度，為整體非難
    評價，及衡酌附表編號3至4所示之罪，前經本院定應執行有
    期徒刑9月確定，復參諸刑法第51條第5款係採限制加重原則
    ，而非累加原則之意旨，本於比例原則、責罰相當等原則，
    合併定其應執行刑如主文所示。又受刑人所犯如附表所示各
    罪所處之有期徒刑，前經法院分別依舊法（即95年7月1日修
    正前刑法第41條第1項前段、廢止前罰金罰鍰提高標準條例
    第2條）諭知附表編號1所示之罪之易科罰金折算標準為「以
    銀元300元即新臺幣900元折算1日」，及依新法（即95年7月
    1日修正後刑法第41條第1項前段）諭知附表編號2至4所示之
    罪之易科罰金折算標準為「以新臺幣1,000元折算1日」，此
    有各該判決書在卷可參，是附表所示各罪之易刑標準雖有不
    同，然合併定應執行刑後，應擇有利於受刑人之折算標準即
    修正前規定適用之，爰併依95年7月1日修正前刑法第41條第
    1項前段，以「銀元300元即新臺幣900元折算1日」為諭知易
    科罰金之折算標準。另受刑人所犯如附表編號1所示之罪，
    固已執行完畢，有臺灣高等法院被告前案紀錄表在卷可查，
    惟此部分與其所犯如附表編號2至4所示之罪，因符合數罪併
    罰規定，依前揭說明，仍應合併定其應執行之刑，俟檢察官
    指揮執行應執行刑時，再就形式上已執行部分予以折抵，附
    此敘明。
五、依刑事訴訟法第477條第1項，刑法第53條、第2條第1項前段
    、95年7月1日修正前刑法第51條第5款、第41條第1項前段，
    廢止前罰金罰鍰提高標準條例第2條，現行法規所定貨幣單
    位折算新臺幣條例第2條，裁定如主文。
中　　華　　民　　國　　110 　年　　8 　　月　　30  　日
        　　刑事第十庭    審判長法　官  陳  宏  卿
　　　　　　　　　　　　　　    法　官  楊  文  廣
 　　　　　　　　　　　　　　　 法　官  簡  芳  潔     
                     
以上正本證明與原本無異。     
如不服本裁定，得於收受送達後5日內向本院提出抗告書狀(須附
繕本)。因疫情而遲誤不變期間，得向法院聲請回復原狀。

                                書記官  廖  婉  菁

中　　華　　民　　國　　110 　年　　8 　　月　　30　　日
附表：受刑人梅庭毅定應執行刑案件一覽表
編      號  1 2 3 罪      名  商業會計法 公司法 詐欺取財 宣  告  刑  有期徒刑10月，減為有期徒刑5月，如易科罰金，以銀元300元即新臺幣900元折算1日 有期徒刑5月，如易科罰金，以新臺幣1,000元折算1日 有期徒刑4月，如易科罰金，以新臺幣1,000元折算1日 犯 罪 日 期  95年1至6月間 104年1月26日至同年月29日 104年7月27日 偵 查 機 關 年 度 案 號        臺中地檢 106年度偵緝字第946號       臺中地檢 106年度偵字第26031號       臺中地檢 106年度偵字第26031號  最後 事實審 法  院 臺中地院 臺中地院 中高分院  案  號 106年度訴字第2686號 107年度訴字第978號 109年度上訴字第1320號  判  決 日  期 107年5月31日 108年11月1日 110年3月31日  確定 判決 法  院 臺中地院 臺中地院 中高分院  案  號 106年度訴字第2686號 107年度訴字第978號 109年度上訴字第1320號  判決確定日期 107年7月6日 108年12月12日 110年3月31日 是否為得易科罰金、易服社會勞動之案件  得易科罰金 得易服社會勞動 得易科罰金 得易服社會勞動 得易科罰金 得易服社會勞動 備       註  臺中地檢107年度執字第10968號（已執畢） 臺中地檢110年度執字第9961號 臺中地檢110年度執字第6807號（編號3、4曾定應執行有期徒刑9月） 
編      號  4 （以下空白） （以下空白） 罪      名  詐欺取財   宣  告  刑  有期徒刑6月，如易科罰金，以新臺幣1,000元折算1日   犯 罪 日 期  104年9月8日至同年11月24日   偵 查 機 關 年 度 案 號        臺中地檢 106年度偵字第26031號    最後 事實審 法　院 中高分院    案　號 109年度上訴字第1320號    判  決 日  期 110年3月31日    確定 判決 法  院 中高分院    案  號 109年度上訴字第1320號    判決確定日期 110年3月31日   是否為得易科罰金、易服社會勞動之案件  得易科罰金 得易服社會勞動   備       註  臺中地檢110年度執字第6807號（編號3、4曾定應執行有期徒刑9月）